臺灣臺南地方法院刑事判決　　　　　　 94年度簡上字第151號
上　訴　人　乙○○
即　被　告
上列上訴人因家庭暴力防治法案件，不服本院中華民國九十三年
二月二十七日九十二年度營簡字第三二五號第一審判決（聲請簡
易判決處刑案號：九十二年度營偵字第七００號），提起上訴，
本院管轄之第二審合議庭判決如下：
    主  文
上訴駁回
    事  實
一、乙○○與丁○○為夫妻，有家庭暴力防治法第三條第一款所
    定之家庭成員關係。丁○○因經常遭受乙○○毆打，乃於民
    國九十一年十一月十日搬回台南縣後壁嘉民村二二九號娘家
    居住，兩人所生三名子女則暫由乙○○照顧，九十二年寒假
    期間，丁○○經乙○○同意帶子女回娘家同住，迨九十二年
    一月二十九日二十一時十五分許，乙○○突駕車前往丁○○
    上址娘家住處欲接回子女，因子女不從而哭叫，丁○○不忍
    子女哭叫，趨前與正坐於車內駕駛座之乙○○理論，並隨手
    打落乙○○之眼鏡，乙○○遂心生不滿下車，丁○○見狀因
    害怕遭受乙○○毆打，乃隨手檢起地上之木棍作勢欲毆打，
    乙○○隨即將丁○○手中之木棍搶下，並基於傷害之犯意，
    徒手毆打丁○○右臉，且以雙手掐住丁○○之脖子並往前推
    開，致蕭麗春摔倒在地，丁○○因而受有頭部創傷併左側皮
    下血腫（約六公分）、左側顏面挫傷與左眼外傷性虹彩炎等
    傷害。
二、案經丁○○訴由台南縣警察局白河分局報請臺灣臺南地方法
    院檢察署檢察官偵查起訴。
    理  由
壹、證據能力部分：
    財團法人嘉義基督教醫院（下稱：嘉義基督教醫院）於九十
    二年一月十九日開立之診斷證明書：
    查嘉義基督教醫院於九十二年一月十九日接受告訴人入院急
    診治療，而於同日開立之診斷證明書，係從事業務之人於業
    務上或通常業務過程所須製作之證明文書，且無顯不可信之
    情況，依刑事訴訟法第一百五十九條之四第二款之規定，應
    有證據能力。
貳、實體部分：
  一、訊據被告固坦承其於前揭時、地，因欲接回子女而與告訴
      人發生爭執，並徒手毆打告訴人之右臉，且將告訴人手中
      之木棍搶下後，將告訴人推倒在地，致告訴人受有前開傷
      害之事實，惟矢口否認有何傷害之犯行，辯稱：當時係告
      訴人主動前來挑釁，並將其眼鏡打落，其下車後，告訴人
      又持木棍欲毆打他，其基於正當防衛行為，才會造成告訴
      人受傷云云。經查：
  （一）被告前揭傷害犯行，迭據告訴人於警詢、偵查及本院審
        理中指訴綦詳，核與目擊證人即告訴人之父蕭振月於本
        院另案九十二年度家護字第五六號通常保護令事件審理
        中證稱：「那天只見相對人（即被告）因為他們的小女
        兒在哭，聲請人（即告訴人）過去要哄小孩，相對人下
        車打聲請人，還用力勒住她的脖子，並用腳踢她，我和
        我太太年紀大了都拉不開相對人，我女兒有暈倒在地上
        」等語（見卷附九十二年度家護字第五六號卷筆錄，原
        審卷第三五頁）；目擊證人即告訴人之母丙○○於本院
        審理中證稱：「當時被告要強拉小孩子上車，告訴人聽
        到小孩子哭泣跑出來，我我看到告訴人遭被告毆打頭部
        一拳後就倒在地上，被告趨前雙手掐住告訴人的脖子，
        我先生隨後跟出來，我們一人抓被告的一支手想要拉開
        他掐住我女兒的脖子，當時被告還有用腳踢告訴人」等
        語（見本院卷第四一至四五頁），均互核相符，此外，
        復有嘉義基督教醫院於九十二年一月十九日開立之診斷
        證明書一紙在卷可憑（見偵查卷第第十一頁），則告訴
        人指訴遭被告徒手毆打，致受有前揭傷害等情，應堪採
        信。
  （二）被告雖辯稱：告訴人先將其眼鏡打落，其下車後，告訴
        人又持木棍欲毆打他，其基於正當防衛行為，才會造成
        告訴人受傷云云。惟按正當防衛必須對於現在不法之侵
        害始得為之，侵害業已過去，即無正當防衛可言，至彼
        此互毆，又必以一方初無傷人之行為，因排除對方不法
        之侵害而加以還擊，始得以正當防衛論，故侵害已過去
        後之報復行為，與無從分別何方為不法侵害之互毆行為
        ，均不得主張防衛權（最高法院三十年上字第一０四０
        號判例意旨參照）。查被告與告訴人於前揭時、地發生
        爭執之際，告訴人先打落坐於車內駕駛座之被告眼鏡，
        被告隨即下車並搶下告訴人隨地檢起之木棍後，再出手
        毆打告訴人成傷一節，此據被告於本院審理時自承：「
        告訴人拿棍子要打我被我搶下來，我就推她，她就倒地
        」等語明確（見本院卷第五十頁），且據證人即被告與
        告訴人之子女曾郁軒於本院另案九十二年度婚字第九二
        ０號離婚事件審理中證稱：「九十二年一月間，媽媽把
        爸爸的眼鏡扯掉，爸爸就下車，媽媽拿木棍作勢要打爸
        爸，爸爸就把木棍搶過來，還用手掐住媽媽的脖子」等
        語屬實（見卷附九十二年度婚字第第九二０號卷筆錄，
        原審卷第一四八頁），準此，告訴人縱有持木棍作勢毆
        打，而欲不法侵害被告之行為，然告訴人所持之木棍既
        遭被告搶下，則該不法侵害行為，顯屬過去而不存在，
        然被告竟仍出手毆打告訴人成傷，堪認被告係基於傷害
        犯意為之，揆諸前揭判例意旨，被告自無主張正當防衛
        之餘地。是被告上開所辯，無非係事後卸責之詞，尚無
        可採。綜上，本案事證明確，被告犯行洵堪認定，自應
        依法論科。
  二、核被告所為，係犯刑法第二百七十七條第一項之普通傷害
      罪。原審以被告罪證明確，依刑法第二百七十七第一項、
      第四十一條第一項前段，罰金罰鍰提高標準條例第一條前
      段、第二條之規定，量處有期徒刑三月，並諭知如易科罰
      金之折算標準，其認事用法，均無不合，量刑亦屬適當，
      被告猶執前詞上訴否認犯罪，指摘原判決不當，核無理由
      ，應予駁回。
據上論斷，應依刑事訴訟法第四百四十五條之一第一項、第三項
、第三百六十八條，判決如主文。
本案經檢察官甲○○到庭執行職務。
中　　華　　民　　國　　94　　年　　10　　月　　21　　日
　　　　　　　　　刑事第五庭    審判長法　官  鄧希賢
                                      法  官  包梅真
                                      法  官  張銘晃
以上正本證明與原本無異
本件不得上訴
                                      書記官  陳怡吟
中　　華　　民　　國　　94　　年　　10　　月　　21　　日
附錄本案論罪科刑法條全文
中華民國刑法第277條
(普通傷害罪)
傷害人之身體或健康者，處 3 年以下有期徒刑、拘役或 1 千元
以下罰金。
犯前項之罪因而致人於死者，處無期徒刑或 7 年以上有期徒刑；
致重傷者，處3年以上10年以下有期徒刑。
